臺灣高等法院高雄分院刑事判決　　　　 94年度上訴字第921號
上　訴　人
即　被　告　甲○○
上列上訴人因違反毒品危害防制條例案件，不服臺灣高雄地方法
院94年度訴字第336 號中華民國94年5 月23日第一審判決（起訴
及移送本院併辦案號：臺灣高雄地方法院檢察署93、94年度毒偵
字第7042、5257號），提起上訴，本院判決如下：
     主  文
原判決撤銷。
甲○○連續施用第一級毒品，累犯，處有期徒刑拾月。扣案之第
一級毒品海洛因壹包（含殘留海洛因無法剝離之包裝袋壹個，驗
後淨重零點零參公克），及殘留海洛因無法剝離之注射針筒壹支
、夾鏈袋貳個、吸管貳支，均沒收銷燬之。
     事  實
一、甲○○前於民國（下同）81年間因違反肅清煙毒條例、麻醉
    藥品管理條例、贓物、妨害自由等案件，經法院判處應執行
    有期徒刑4 年8 月確定，於81年12月25日入監執行，於83年
    10月21日假釋出獄，甲○○於假釋中再因恐嚇及違反麻醉藥
    品管理條例案件，經法院判處應執行有期徒刑1 年8 月確定
    、違反槍砲彈藥刀械管制條例案件，經法院判處有期徒刑10
    月確定，並撤銷假釋，執行殘刑2 年5 月7 日，於86年3 月
    14日入監執行，嗣89年1 月6 日假釋付保護管束，惟甲○○
    復因違反保護管束情節重大，經撤銷假釋，於90年3 月16日
    入監執行殘刑1 年8 月11日，並於91年10月31日縮刑期滿執
    行完畢。另甲○○曾因施用毒品案件，經原審法院以89年度
    毒聲字第6589號裁定觀察、勒戒後，認有繼續施用毒品之傾
    向，再經該院以89年度毒聲字第7470號裁定施以強制戒治，
    於90年9 月25日強制戒治期滿，自臺灣屏東戒治所釋放，嗣
    經臺灣高雄地方法院檢察署檢察官於90年9 月25日以90年度
    戒毒偵字第1128號不起訴處分確定。詎甲○○仍不知悔改，
    復於強制戒治執行完畢釋放後5 年內，基於施用第一級毒品
    海洛因之概括犯意，於93年11月15日在某時高雄市苓雅區某
    公園，以將海洛因摻水置於針筒內之注射方式施用第一級毒
    品海洛因1 次，嗣於93年11月17日11時55分許，為警在高雄
    市○○區○○街8 巷3 弄6 之1 號持搜索票查獲，並扣得第
    一級毒品海洛因1 包（驗後淨重0.03公克，含殘留海洛因不
    能剝離之包裝袋1 個）及殘留海洛因無法剝離之注射筒1 支
    、夾鏈袋2 個、吸管2 支。並採集其尿液送驗後，因呈現嗎
    啡陽性反應，而知悉上情。甲○○又賡續施用海洛因之犯意
    ，於94年5 月5 日19時30分回溯24小時內，在不詳地點，以
    不詳之方式施用海洛因，於94年5 月30日19時30分，在高雄
    市○○區○○街183 號前，因行跡可疑，為警盤查，經徵求
    其同意後，採尿送驗結果發現其施用海洛因之情。
二、案經高雄市政府警察局左營分局、苓雅分局報請臺灣高雄地
    方法院檢察署檢察官偵查起訴及移送本院併案審理。
    理   由
一、訊據上訴人即被告甲○○對於上開於93年11月15日施用第一
    級毒品海洛因之事實，坦承不諱，且經將其於同年月17日為
    警查獲後所採之尿液，送請高雄市立凱旋醫院鑑驗結果，呈
    陽性嗎啡反應，另扣案之白色粉本1 包、注射針筒1 支、夾
    鏈袋2 個及吸管2 支，經分別送請法務部調查局及高雄醫學
    大學附設中和紀念醫院檢驗結果，該白色粉末確為海洛因，
    而注射針筒、夾鏈袋及吸管亦均沾有海洛因之殘渣，有高雄
    市立凱旋醫院93年12月6 日濫用藥物尿液檢驗報告1 份、法
    務部調查局93年12月14日調科壹字第220018753 號鑑定通知
    書、高雄醫學大學附設中和紀念醫院0000-000號、0000-000
    號、0000-000號、0000-000號檢驗報告各1 份可稽及有扣案
    之毒品海洛因1 包（驗後淨重0.03公克，含殘留海洛因不能
    剝離之包裝袋1 個）及殘留海洛因無法剝離之注射針筒1 支
    、夾鏈袋2 個、吸管2 支可資佐證，此部分被告罪證已甚明
    確。至被告雖矢口否認有於94年5 月5 日19時30分回溯24小
    時內施用海洛因之犯行，然查被告於94年5 月5 日19時30分
    為警查獲後，經警採其尿液送高雄市立凱旋醫院鑑驗結果，
    呈嗎啡陽性反應，有該院94年5 月16日濫用藥物尿液檢驗報
    告1 份附卷足憑。而按人體投與海洛因後，迅速水解轉變為
    嗎啡，再循嗎啡之代謝途徑，排出體外，百分之五十以上於
    8 小時內，自尿中排出，百分之九十於24小時內，自尿中排
    出，採樣應於投與嗎啡24小時內進行為宜，此經行政院衛生
    署藥物食品檢驗局以（80）藥檢壹字第056954號函釋明確。
    準此，被告確有於94年5 月5 日19時30分回溯24小時內施用
    海洛因，應無可疑，其空否認應不足採，此部分被告犯行亦
    堪認定。
二、按海洛因係毒品危害防制條例第2 條第2 項第1 款所稱之第
    一級毒品，不得持有、施用，被告持以施用，核其所為，係
    犯毒品危害防制條例第10條第1 項之罪。其持有第一級毒品
    後進而施用，其持有毒品之低度行為，應為施用毒品之高度
    行為所吸收，不另論罪。又施用毒品海洛因有成癮性，被告
    先後2 次施用海洛因，顯係基於概括之犯意，應依刑法第56
    條論以連續犯。又被告前於81年間因違反肅清煙毒條例、麻
    醉藥品管理條例、贓物、妨害自由等案件，經法院判處應執
    行有期徒刑4 年8 月確定，於81年12月25日入監執行，83年
    10月21日假釋出獄，被告於假釋中再因恐嚇及違反麻醉藥品
    管理條例案件，經法院判處應執行有期徒刑1 年8 月確定、
    違反槍砲彈藥管制條例案件，經法院判處有期徒刑10月確定
    ，並撤銷假釋執行殘刑2 年5 月7 日，於86年3 月14日入監
    執行，嗣89年1 月6 日假釋付保護管束，惟甲○○復因違反
    保護管束情節重大，經撤銷假釋，於90年3 月16日入監執行
    殘刑1 年8 月11日，並於91年10月31日縮刑期滿執行完畢，
    有臺灣高等法院全國前案記錄表在卷可憑，其於有期徒刑執
    行完畢後，5 年內再犯本件有期徒刑以上之罪，係屬累犯，
    應依刑法第47條之規定加重其刑。
三、原審予以論罪科刑，固非無見；然被告於94年5 月5 日19時
    30分回溯24小時內施用海洛因之犯行，雖未經檢察官起訴，
    惟此部分因與起訴部分有連續犯之裁判上一罪關係，本院自
    得一併審理時，原判決就此部分未及一併審理，自有未洽，
    被告上訴指摘原判決量刑太重，雖無理由，惟原判決既有可
    議，即屬無可維持，應由本院將原判決撤銷，審酌被告前因
    違反毒品危害防制條例案件，經強制戒治後，仍未能徹底戒
    絕毒品，再犯本件施用毒品罪，顯見其無戒毒悔改之意，惟
    念其施用毒品，乃戕害一己之身體健康，所為尚未害及他人
    ，及於犯罪後坦承部分犯行，犯罪後態度尚佳等一切情狀，
    爰仍如原判決科處被告有期徒刑10月。又扣案之第一級毒品
    海洛因1 包（驗後淨重0.03公克），為毒品危害防制條例第
    2 條第2 項之毒品（包裝袋1 個因沾有海洛因殘渣，該殘渣
    已無從與包裝袋剝離），及扣案殘留海洛因不能剝離之注射
    針筒1 支、夾鏈袋2 個、吸管2 支，均併應依同條例第18條
    第1 項前段規定，宣告沒收銷燬之。至鑑驗所耗損之毒品，
    既已費失，自無庸宣告沒收銷燬，附此敘明。
據上論斷，應依刑事訴訟法第369 條第1 項前段、第364 條、第
299 條第1 項前段，毒品危害防制條例第10條第1 項、第18條第
1 項前段，刑法第11條前段，第56條，第47條，判決如主文。
本案經檢察官朱文彬到庭執行職務。
中　　華　　民　　國　　94　　年　　8 　　月　　16　　日
                  刑事第四庭    審判長法  官  蕭權閔
                                      法  官  李嘉興
                                      法  官  陳吉雄
以上正本證明與原本無異。
如不服本判決應於收受本判決後10日內向本院提出上訴書狀，其
未述上訴理由者，並得於提起上訴後10日內向本院補提理由書
狀（均須按他造當事人之人數附繕本)「 切勿逕送上級法院」。
中　　華　　民　　國　　94　　年　　8 　　月　　17　　日
                                書   記　 官  梁美姿
附錄本判決論罪之法條：
毒品危害防制條例第10條第1項
施用第一級毒品者，處 6 月以上 5 年以下有期徒刑。
                                                      Ｆ
